臺灣雲林地方法院民事裁定
111年度消債清字第19號
聲  請  人  
即  債務人  林欀縈  

代  理  人  詹忠霖律師（法扶律師）
上列聲請人因消費者債務清理事件聲請清算，本院裁定如下：
    主  文
聲請人甲○○自民國一一一年十月十四日十六時起開始清算程序。
命司法事務官進行本件清算程序。
    理  由
一、按債務人不能清償債務或有不能清償之虞者，得依本條例所
    定更生或清算程序，清理其債務；債務人於法院裁定開始更
    生程序或許可和解或宣告破產前，得向法院聲請清算；債務
    人對於金融機構負債務者，在聲請更生或清算前，應向最大
    債權金融機構請求協商債務清償方案，或向其住、居所地之
    法院或鄉、鎮、市、區調解委員會聲請債務清理之調解；法
    院開始清算程序之裁定，應載明其年、月、日、時，並即時
    發生效力；法院裁定開始更生或清算程序後，得命司法事務
    官進行更生或清算程序，消費者債務清理條例（下稱消債條
    例）第3條、第80條前段、第151條第1項、第83條第1項、第
    16條第1項前段分別定有明文。
二、本件聲請意旨略以：聲請人因積欠無擔保債務，而有不能清
    償債務之情事，前曾以書面向鈞院聲請債務清理調解，嗣因
    調解不成立而終結，且聲請人未經法院裁定開始更生程序或
    宣告破產，爰請求裁定准予更生等語。
三、按消債條例所稱消費者，係指5年內未從事營業活動或從事
    平均每月營業額20萬元以下之小規模營業之自然人；債務人
    為公司或其他營利法人之負責人，無論是否受有薪資，均視
    為自己從事營業活動，其營業額依該公司或其他營利法人之
    營業額定之，消債條例第2條第1項、第2項及消債條例施行
    細則第3條第2項定有明文。經查，本件聲請人於聲請狀陳明
    其於聲請本件清算前5年內未從事任何營業活動（見本院卷
    第10頁），且其近5年並無投保勞工保險，此有其勞工保險
    被保險人投保資料表（明細）附卷可參（見本院111年度司
    消債調字第60號卷第39至40頁，下稱調字卷），亦有聲請人
    之109、110年度綜合所得稅各類所得資料清單在卷可證（見
    本院卷第35至36頁），經核與本院所查得聲請人於聲請清算
    前5年內無所得資料相符，此有聲請人民國106年至110年稅
    務電子閘門財產所得調件明細表在卷可證（見本院卷第101
    至109頁），復有財團法人金融聯合徵信中心查詢個人任職
    董監事/經理人、獨資/合夥事業負責人及經理人、有限合夥
    事業合夥人及經理人企業名錄附卷可稽（見本院卷第298頁
    ），堪認聲請人係5年內未從事營業活動之自然人，屬消債
    條例第2條所規定之消費者，而為消債條例適用之對象。
四、經查，聲請人前於111年5月10日向本院聲請消費者債務清理
    之調解，而調解不成立等情，有本院調解不成立證明書附卷
    可按（見本院卷第39頁），堪可採認。是以，本院應綜合聲
    請人之債務、收入、生活必要支出及財產狀況等情，衡酌聲
    請人平均月收入扣除每月生活必要支出後之餘額是否難以負
    擔債務金額，綜合評估聲請人目前全部收支及財產狀況是否
    有「不能清償債務或有不能清償之虞」之情形，說明如下：
㈠、聲請人之平均每月收入及財產狀況：
　　聲請人主張其名下有94年出廠之汽車乙輛，及有投保於國泰
    人壽保險股份有限公司（下稱國泰人壽公司）之有效保險契
    約，保單價值準備金為947元與郵局存款198元，除此之外，
    無任何財產等情，有全國財產稅總歸戶財產查詢單、國泰人
    壽保單帳戶價值一覽表、郵政存簿儲金簿封面暨內頁明細在
    卷可稽（見本院卷第33頁、第289頁、第309至315頁）。又
    聲請人陳稱其目前任職於甘蔗田園，每月收入約2萬元等情
    ，並提出收入切結書、工作證明單為證（見本院卷第37頁、
    第277頁）。參酌聲請人所提出之109、110年度綜合所得稅
    各類所得資料清單（見本院卷第35至36頁）及本院依職權所
    調取之聲請人106年度至110年度稅務電子閘門財產所得調件
    明細表(見本院卷第101至109頁)顯示，聲請人並未申報所得
    ，是在查無聲請人有其他收入來源之情形下，應以聲請人自
    陳之收入來源為準。是本院審酌上情，認應暫以每月薪資所
    得2萬元，作為計算聲請人目前償債能力之依據。
㈡、每月必要支出狀況：
　  按債務人必要生活費用，以最近一年衛生福利部或直轄市政
    府所公告當地區每人每月最低生活費1.2倍定之。債務人聲
    請更生或清算時所提財產及收入狀況說明書，其表明每月必
    要支出之數額，與本條例第64條之2第1項、第2項規定之認
    定標準相符者，毋庸記載原因、種類及提出證明文件，消債
    條例第64條之2第1項、消債條例施行細則第21條之1第3項分
    別定有明文。並參以衛生福利部公告111年度臺灣省每人每
    月最低生活費14,230元之1.2倍即17,076元（計算式：14,23
    0元×1.2倍＝17,076元，元以下四捨五入），是聲請人主張其
    每月必要支出之費用依衛生福利部公布之111年度最低生活
    費標準即17,076元，衡無浮濫虛報之情，應予准許。又聲請
    人主張與配偶共同扶養未成年之子女林○原，平均分擔扶養
    費用，每月實際支出扶養費為8,538元等語（見本院卷第264
    頁）。查聲請人之子林○原現年為13歲，名下無任何價值資
    產，於109、110年度所得均為0元，此有戶籍謄本、全國財
    產稅總歸戶財產查詢清單及109及110年度綜合所得稅各類所
    得資料清單在卷可稽（見本院卷第301至307頁），是聲請人
    之子林○原現尚在就學階段，無獨立謀生能力及資產，自有
    受父母扶養之必要。而聲請人主張支出之扶養費8,538元（
    見本院卷第264頁），復未逾消債條例第64條之2第2項所定
    受扶養者之必要生活費用（即雲林縣111年度每人每月最低
    生活費之1.2倍）經與其他扶養義務人即聲請人配偶分攤後
    之數額，亦應合理可採。
㈢、承上，以聲請人每月收入2萬元扣除每月必要生活費用及扶養
    費合計25,614元（計算式：17,076元＋8,538元＝25,614元）
    ，已無餘額可供支配。參以聲請人現積欠無擔保或無優先權
    之債務總額合計為23,261,447元（此為據債權人所陳報包含
    本金、利息、程序費用等金額，且其中債權人板信商業銀行
    股份有限公司並未陳報），可認無清償之可能。又聲請人陳
    報其保單價值準備金為947元等語（見本院卷第264頁），但
    衡其保單利率與價值，縱然將之變價亦無清償全部債務之可
    能，堪認聲請人已處於不能清償之客觀經濟狀態，而有藉助
    清算制度調整其與債權人間之權利義務關係而重建其經濟生
    活之必要，自應許聲請人得藉由清算程序清理債務。
五、從而，本件聲請人為一般消費者，並未從事營業活動，其有
    不能清償債務之情事，且未經法院裁定開始更生或許可和解
    或宣告破產，復查無消債條例第6條第3項、第8條或第82條
    第2項所定應駁回清算聲請之事由。是本件聲請人聲請清算
    ，應屬有據，爰裁定開始清算程序，並命司法事務官進行本
    件清算程序。
中　　華　　民　　國　　111 　年　　10　　月　　14　　日
                  民事第二庭    法  官  吳福森

以上正本係照原本作成。
本裁定不得抗告。
中　　華　　民　　國　　111 　年　　10　　月　　14　　日
                                書記官  程尹鈴